臺灣高等法院民事裁定　　　　　　　　　 96年度抗字第776號
　　抗　告　人
　　即債權　人　甲　○
　　抗　告　人
　　即拍定　人　丁○○
　　　　　　　　乙○○
　　　　　　　　丙○○
　　相　對　人
　　即債務　人　戊○○
抗告人因抗告人即債權人甲○與相.
行事件，對於中華民國96年3月23日臺灣桃園地方法院95 年度執
字第2053號所為裁定提起抗告，本院裁定如下：
    主      文
原裁定廢棄。
    理      由
一、查抗告人丁○○、乙○○、 丙○○等3人為原裁定撤銷之95
    年9月7日拍賣程序之拍定人，已繳足全部價金，並經原法院
    核發權利移轉證書在案，此有拍賣不動產筆錄、投標書、收
    據、不動產權利移轉證書及送達證書多件可稽（原法院卷第
    116-125、132-134頁）。則原法院所為撤銷該次拍賣程序之
    裁定，攸關上開抗告人之權益，而為利害關係人，則渠等對
    於原裁定提起抗告，應屬合法，先予敘明。
二、相對人於原法院聲請意旨略以：抗告人甲○本於本票准予強
    制執行之裁定為執行名義，聲請原法院查封並拍賣伊與他人
    共有之坐落 桃園縣蘆竹鄉○○○段185-1、186-2、189-2、
    190、191-14等5筆土地。惟抗告人甲○之本票債權僅新台幣
    （下同）308萬元，原法院就上開5筆土地合併拍賣，指定價
    金為724萬元，顯已超額執行， 損及伊之權益，爰聲請撤銷
    原法院於95年9月7日之拍賣程序等情。
三、原裁定略以：相對人就上開5筆土地之應有部分為2/4，經公
    告於95 年9月7日以最低拍賣價額共計724萬元合併拍賣，屆
    時由其他全體共有人依前揭最低價額拍定。惟經計算後，尚
    須發還相對人3,718,186元， 參之拍賣各筆土地最低價額，
    如改為分標拍賣，可不必拍賣全部土地，抗告人甲○之債權
    可全數獲償，該次拍賣有超額執行之情事，爰依相對人聲請
    ，撤銷原法院95年度執字第2053號強制執行事件於95年9 月
    7日所為之拍賣程序云云。
四、抗告人甲○未具抗告理由。
    抗告人丁○○、乙○○、丙○○ （下稱丁○○等3人）抗告
    意旨略以：原法院之拍賣程序早已終結，相對人於拍賣程序
    終結後數月始具狀聲請撤銷已終結之拍賣程序，與強制執行
    法第12條第1項規定不合。 又法院拍賣2、3拍後才拍定，此
    為常情，則原程序合併拍賣經連續減價結果，與通常可能拍
    定之金額應屬相當，尚難以本件拍定結果而謂有超額執行之
    不當。況相對人若認有超額拍賣情形，應於收到拍賣公告時
    即提出異議，竟遲至拍定後幾個月後提出，難認有理等語。
五、按當事人或利害關係人，對於執行法院強制執行之命令、或
    對於執行法官、書記官、執達員實施強制執行之方法，強制
    執行時應遵守之程序或其他侵害利益之情事，得於強制執行
    程序終結前為聲請或聲明異議， 強制執行法第12條第1項規
    定甚明。又撤銷或更正強制執行之處分或程序，惟在強制執
    行程序終結前始得為之，故執行法院或抗告法院為裁判時，
    強制執行程序已終結者，縱為撤銷或更正原處分或程序之裁
    定，亦屬無從執行，執行法院或抗告法院自可以此為理由予
    以駁回；另債務人以查封違背強制執行程序之規定，聲明異
    議為有理由者，雖已進入拍賣程序，執行法院或抗告法院亦
    得以裁定撤銷查封以後之程序，但拍賣物已經拍定為移轉所
    有權於買受人之時，拍賣程序即為終結，不得更以裁定撤銷
    查封拍賣等程序，即使予以撤銷，該裁定亦屬無從執行，司
    法院院字第2776號解釋(五)、(七)足供參照。
六、經查：抗告人甲○於95年1月16日以其對於相對人有308萬元
    及自93 年11月8日起至清償日止按年利率6%計算利息之本票
    確定裁定為執行名義，向原法院聲請強制執行相對人之財產
    ，並聲請就相對人與他人共有之上開5筆土地查封， 原法院
    即於95年1月20日囑託地政事務所查封，嗣並指定95年9 月7
    日拍賣，該日由抗告人丁○○等3人以724萬元拍定，且於95
    年9月14日繳足價金，原法院因而於95年9月20日核發不動產
    權利移轉證書及塗銷查封登記，抗告人丁○○已於同年月29
    日，抗告人乙○○及丙○○則於同年月27日領得不動產權利
    移轉證書之送達等情，有聲請狀、本票裁定及裁定確定證明
    書、相對人之財產歸屬資料清單、囑託查封登記函、拍賣公
    告、拍賣不動產筆錄、投標書、不動產權利移轉證書及送達
    證書多件可參（原院卷第2-6、27-28、113、125-128、
    132-134頁）。則依強制執行法第98條第1項規定，抗告人丁
    ○○等3人 於領得原法院所發給不動產權利移轉證書之日起
    ，取得上開5筆不動產之所有權， 且此拍定價款已足清償債
    權人即抗告人甲○之本票債權，是本件執行名義之強制執行
    程序業於95年9月29日終結。 相對人於其後之95年11月20日
    始具狀聲請撤銷前開95年9月7日之拍賣程序，因本件強制執
    行程序業已終結，根本無從以裁定撤銷之。 原法院於96年3
    月23日以本件有超額執行為由，裁定撤銷95年9月7日拍賣程
    序，顯有未合。抗告人提起抗告，指摘原裁定不當，為有理
    由，爰將原裁定予以廢棄。
七、據上論結：本件抗告為有理由， 依民事訴訟法第492條，裁
    定如主文。
中　　華　　民　　國　　96　　年　　5 　　月　　31　　日
                    民事第一庭
                        審判長法　官  張耀彩
　　　　  　　　　　　　　　　法　官  盧彥如
　　　　　  　　　　　　　　　法　官  林金吾
正本係照原本作成。
本裁定除以適用法規顯有錯誤為理由，並經本院許可外，不得再
抗告。如提起再抗告，應於收受後10日內委任律師為訴訟代理人
向本院提出再抗告狀。並繳納再抗告費新台幣１千元。
中　　華　　民　　國　　96　　年　　5 　　月　　31　　日
                              書記官  張淑芳
